【裁判字號】    98,簡上,16
【裁判日期】    981231
【裁判案由】    賭博
【裁判全文】
臺灣臺南地方法院刑事判決              98年度簡上字第16號
上  訴  人
即  被  告  丙○○
選任辯護人  戊○○  律師
            庚○○
            己○○
上列上訴人即被告因賭博案件，不服本院97年度簡字第2464號中
華民國97年11月21日第一審判決（聲請簡易判決處刑案號：96年
度偵字第17461、17486號），提起上訴，本院管轄之第二審合議
庭判決如下：
    主  文
上訴駁回。
    事實及理由
一、本件檢察官所引用之證據，被告及辯護人於本案言詞辯論終
    結前，均未爭執其證據能力，本院審酌各該證據均非違法蒐
    證取得之證據，復經本院於審判期日就上開證據依法進行調
    查、辯論，依法應有證據能力，並經本院於98年3月27日審
    理中諭知，先予敘明。
二、本院審理結果，認第一審簡易判決認事、用法及量刑均無不
    當，應予維持，並引用第一審簡易判決書及檢察官聲請簡易
    處刑書記載之事實、證據及理由（如附件）。
三、原審以上訴人即被告罪證明確，依刑事訴訟法第449條第1項
    前段、第3項、第450條第1項、第454條第2項，刑法第28條
    、第268條前後段、第55條、第41條第1項前段、第38條第1
    項第2款，刑法施行法第1條之1之規定，量處如原判決主文
    所示之刑，本院經核原判決認事用法，並無不合，量刑亦稱
    妥適。
四、上訴人即被告之上訴意旨略以：
  甲、按意圖營利，供給賭博場所或聚眾賭博者，處三年以下有
      期徒刑，得併科三千元以下罰金。刑法第268條定有明文
      。所謂意圖營利係指可從提供賭博場所本身或聚賭行為而
      抽取利益，82年廳刑一字7745號解釋亦同此解釋，但查：
  (一)被告丙○○所得之「回分」或「退傭」限於被告賭輸時方可
    折抵，若被告贏錢仍須按規定扣繳手續費。換言之，「回分
    」或「退傭」僅為個人賭輸時之折扣優惠，非從提供賭博場
    所本身或聚賭行為獲利。
  (二)另一犯罪嫌疑人鄭清文陳稱：「我向『阿風』所提供之簽賭
    網站每月下注金額約30萬，另『阿風』並以我每月下注賭輸
    之金額結算，退給我10%傭金。」、「我向丙○○所提供之
    簽賭網站每月下注金額不足新台幣10萬元，所以並未有退傭
    之酬勞。」易言之，「退傭」或「回分」為簽賭網站給予賭
    金超過一定金額賭客之優惠，用以吸引賭客而與其他簽賭網
    站競爭之經營手法，獲得「回分」或「退傭」實難稱有營利
    意圖。
  (三)次查，被告每月簽賭已逾新台幣10萬元，依鄭清文上開供詞
    本可獲「回分」「退傭」，又無其他事證證明被告獲「回分
    」或「退傭」係因介紹其他人簽賭而來，「退傭」或「回分
    」與他人簽賭無因果關係，實難以意圖營利賭博相繩。
  (四)再者，倘「退傭」或「回分」可被認係營利之意圖，則為求
    「回分」或「退傭」而集資賭博以求超過一定投注金額者，
    豈均可論以本罪，似與營利賭博罪規範目的相悖。
  (五)被告所得「退傭」或「回分」均與其簽賭金額成固定比例（
    每賭輸一萬元少收兩百元），且必須簽輸才有。營利係以財
    產積極增加為目的，「退傭」或「回分」僅為減少財產消極
    減損，實難謂「從提供賭博場所或聚賭行為而抽取利益」。
    又被告與其他獲得回分之賭客並無不同。均係從個人賭輸之
    金額折抵，非從其他人身上取得，難謂從提供賭傳場所本身
    或聚賭行為而抽取利益。
  乙、原判決事實欄認定：「被告丙○○透過有犯意聯絡綽號『
      小白』之女子，提供職棒簽賭之電腦網站帳戶及密碼與欲
      簽賭之友人，使其得以進入「0運動網」，代為簽注以賭
      博財務，並聚集眾人之錢財，以職業棒球競賽輸贏之偶然
      機率決定財物之勝負，且尤其個人之銀行帳戶與『小白』
      每周進行對帳，再向原簽賭之友人拿取其應付之賭金或交
      付贏得之彩金」等語，但查：
  (一)被告友人均係以個人名義簽賭，且本有簽賭之意，因苦無門
    路須透過被告取得簽賭帳號，既簽賭行為均為個別、獨立，
    自非聚集不特定眾人賭博。
  (二)透過被告轉交賭金者僅鄭憲隆、鄭清文，此乃渠等與被告為
    陳年舊識且均在高雄工作之故，被告基於朋友關係代為處理
    ，每周清結賭金一次，實與聚眾賭博無涉，更無從渠等賭金
    中獲有利益。又被告所得「退傭」或「回分」亦限於其自身
    之賭資，與鄭憲隆或鄭清文有無簽賭、賭資多少並無關連。
  (三)再者，帳戶匯兌因留有存證，被查緝風險將會提高，鄭憲隆
    、鄭清文與被告為多年好友，利用被告帳戶轉帳可躲避查緝
    ，原審似未考量人性觀點，遽認被告有營利意圖，恐未詳察
    。
  丙、網路簽賭與刑法第268條有關提供賭博場所之構成要件並
      不該當。
  (一)意圖營利，供給賭傳場所或聚眾賭博者，處三年以下有期徒
    刑得併科三千元以下罰金，刑法第268條定有明文。所謂賭
    博場所究竟包不包括虛擬之網路空間，允有不同之見解：
    1.基隆地方法院96年度基簡字第660號（詳如附件一）認為
      ：被告謹係以電腦網路供不特定賭客下注，且警方於查獲
      本案時亦未發現有賭客至被告位於台北縣……居住處簽賭
      ，自難認前開居住處係屬公眾得出入場所。
    2.士林地方法院95年度易字第841號（詳如附件二）：認所
      謂「賭博場所」，只要有一定之場所供人賭博財物即可，
      非謂須有可供人前往之一定空間場地始足當之。是刑法上
      之意圖營利供給賭博場所罪，本不以賭博場所為公眾得出
      入者為要件，以現今科技之精進，電話、傳真、網路均可
      為傳達賭博之訊息，例如營利意圖而提供網址供人賭博財
      物者，亦屬提供賭博場所之一種。
  (二)上開見解以基隆地方法院所採之否定說較為有理，理由如下
    ：
    1.就刑法之解釋方法而言：刑事法律基於罪刑法定主義，刑
      事法律上禁止目的性擴張解釋，亦即禁止就法條文義涵蓋
      之範圍外，為目的性解釋。此有楊仁壽著法學方法論第
      135頁（詳如附件三）採此見解，是解釋刑事法律應以文
      義射程為限，不宜基於目的將原本文義所不及之事物，予
      以解釋並適用法律，合先序明。再查所謂場所，乃是指特
      定具體存在之地點，所謂虛擬場所之說，其真實意義即是
      本來不是場所而擬制為是之意，既然本來不是，即是在文
      義射程以外，既然在文義射程之外，當不能基於防制賭博
      之立法目的予以擴張解釋。
    2.就刑事體系解釋之立場而言：
      (1)刑法第220條於96年1月24日修正增列第2項『錄音、錄
        影或電磁紀錄，藉機器或電腦之處理所顯示之聲音、影
        像或符號，足以為表示其用意之證明者，亦同。為何如
        此修正，因為基於罪刑法定主義，虛擬之文書不是文書
        ，所以特別立法增列，既然虛擬之文書不是文書，奈何
        虛擬之場所就會是場所?
      (2)再查96年1月24日修正通過之刑法358至360條之罪，因
        何需與刑法毀損罪區別而另立新條文？立法者意思甚為
        清楚，虛擬之電腦世界，與現實之傳統文義不同，需另
        立法規範，方才符合罪刑法定主義。所以就虛擬之場所
        ，與現實存在之場所需分別以觀，不能透過刑法解釋而
        將虛擬之場所擴大解釋為屬於刑法第268條之場所。
    3.再就刑事立法目的觀察：網路上聚眾賭博，於法律上並非
      無法制裁，刑法第268條分別立有提供賭博場所及聚眾賭
      博二種樣態，代表立法者亦認為此乃二種不同之構成要件
      ，應分別解釋適用，有聚眾賭博，不一定會有提供賭博場
      所，有提供賭博場所不一定有聚眾賭博，如果解釋上認為
      虛擬之場所為本條之場所，則所有聚眾賭博皆一定會是提
      供賭博場所，此恐非立法者本意。
  (三)綜上，不管是基於罪刑法定主義或者基於文義解釋、體系解
    釋甚至探究立法目的，可知虛擬之場所，究竟與存在之場所
    在文義上是不相符合的，自不能基於目的性擴張，而與擴大
    認為刑法第268條之提供賭博場所包括虛擬之場所。
  丁、被告應係幫助賭博罪，此部分懇請鈞院從輕量刑，另被如
      釣院認定被告仍有觸犯幫助意圖營利提供賭博場所罪，懇
      請鈞院審酌，被告本意僅係幫朋友簽賭，一時失慮而罹刑
      章，引用刑法第59條予以減輕其刑。科以拘役之刑法，以
      免被告因些小之誤失造成假釋被撒銷，無任感禱云云。
五、本案被告於本院審理中，固提出相關之證人申設上揭銀行帳
    戶之甲○○與使用該帳戶綽號阿斌之乙○○等人為證。但查
    ，
（一）證人鄭憲隆於偵查中到庭具結證稱：丙○○會提供給我一
      些美國、台灣職棒簽賭電腦版的帳號、密碼給我下注，他
      要我找一些友人簽注職棒簽賭，若我有友人要玩，由丙○
      ○提供帳號及密碼給我友人。若賭贏他用匯款方式給我。
      我每月向丙○○簽注十萬元上限。從96年3、4月間開始，
      直到今年7月，八月起因工作忙碌就沒有再簽了等語（96
      年度他字745號偵查卷第57─58頁）。核與其在臺南市調
      查站詢間時，供稱：丙○○是我10多年的老朋友，丙○○
      係於95出獄，96年3、4月間表示他做國外簽賭站，並要求
      我是否能幫他忙，除了自己簽賭外，並幫忙拉友人簽賭，
      我因和他多年交情，故答應幫忙，直到96年7、8月間因我
      經營夜市攤位及KTV等生意繁忙，故未再幫忙他。至於我
      和丙○○的對帳方式也是一樣，每星期日對帳，星期一再
      將對帳輸贏的錢以匯款方式與丙○○匯兌，或是我回到臺
      南的時候，雙方以現金交付等情相符（96年度他字745號
      偵查卷第52頁）。此證人作證程序合法，證詞又無不可信
      之情形，自應係真實可信。是以，被告確有經營職棒簽賭
      並與賭客有輸贏之賭資與賭金交付行為應堪認定。
（二）被告丙○○於警詢時雖否認有經營職棒簽賭站之犯行，但
      卻自白；有向上手之「小白」索取電腦簽賭網站之登入帳
      號密碼給其朋友鄭憲隆、阿文等人下注，且「小白」有將
      簽賭輸贏之彩金匯款至其持用之陽信銀行黃泰貿帳戶內，
      其再親自向有簽賭的友人收取賭金及交付彩金等情。依此
      自白，可知被告在本件明知「小白」係為營利賭博之犯行
      ，竟參與提供下注之方法與門路之提供帳號密碼之行為與
      收取、交付賭資與彩金之行為，是以其所參與者，係屬犯
      罪構成要件之行為而非以外之行為，自應認其係本件之共
      同正犯而非僅幫助犯而已（96年度他字745號偵查卷第37
      頁）。且於偵查中亦供承：我先向小白索取網站下注的帳
      號及密碼，然後再將不同的帳號及密碼告知想簽注的友人
      ，他們的下注金是透過我去匯給小白，他們輸贏的賭金也
      是透過我匯的等語（96年度他字745號偵查卷第47頁）。
      亦可認被告確已參與營利賭博罪之構成要件之行為。而非
      單純之賭客或幫助簽賭而已。
（三）雖然被告於本院審理中，舉出與小白共同經營簽賭站之綽
      號「阿斌」之乙○○附和被告之辯解，證稱被告確實只是
      簽賭的賭客而非經營者，並因簽注較大而獲有「退分」或
      「回分」之優惠云云。但查，被告於警詢與偵查中始終未
      表示有綽號「阿斌」之乙○○，迨本院審理中始提及證人
      乙○○。顯見其舉出之證人係事後所覓得，其證詞難免勾
      串迴護，而不可信。反之，證人鄭憲隆之證詞應係查獲本
      件之初即予訊得，較無勾串護之可能，應較有可信。此
      外本件復有扣案之被告持用之銀行帳戶存摺四本及電腦主
      機一台等足資佐證。是以，本件尚難憑證人乙○○之證述
      為被告有利之認定。
綜合被告與辯護於本院審理中，聲請傳喚之二位證人所為與本件
犯罪事實，有較直接關聯之證詞，尚不足為被告無罪或有利之認
定。至於另一證人甲○○之其他證詞，或與犯罪無直接關聯或毫
不相干，即無審酌之必要。至於，上訴意旨另陳稱：網路簽賭與
刑法第268條有關提供賭博場所之構成要件並不該當云云。
惟查此一法律之見解，業據原審判決於理中詳為論述，原審理由
尚無不妥，本院即不再贅述。是以，上訴人以上述理由提起上訴
，為無理由，應予駁回。
據上論斷，應依刑事訴訟法第455條之1第1項、第3項、第368條
、第373條，判決如主文。
本案經檢察官丁○○到庭執行職務。
中    華    民    國    98    年    12    月    31    日
                  刑事第七庭    審判長法  官  吳勇輝
                                      法  官  田幸艷
                                      法  官  朱中和
以上正本證明與原本無異。
不得上訴。
                                      書記官  黃秋萍
中    華    民    國    98    年    12    月    31    日

司法院資訊處製作；財團法人民間司法改革基金會備份。
